【裁判字號】    92,台上,6659
【裁判日期】    921127
【裁判案由】    違反公職人員選舉罷免法
【裁判全文】
最高法院刑事判決                              九十二年度台上字第六六五九號
    上  訴  人  甲○○
右上訴人因違反公職人員選舉罷免法案件，不服台灣高等法院台中分院中華民國九十
二年七月八日第二審更審判決（九十二年度選上更(一)字第一三三號，起訴案號：台灣
南投地方法院檢察署九十一年度選偵字第八、九、十一號），提起上訴，本院判決如
左：
    主  文
原判決撤銷，發回台灣高等法院台中分院。
    理  由
本件原判決認定上訴人甲○○前為南投縣政府社會局福利課課長，於民國九十年六月
間，派任南投縣中寮鄉代理鄉長職務（至九十一年一月四日為止），後登記參選九十
一年度第十四屆中寮鄉之鄉長選舉。於前揭代理鄉長期間，開始積極部署參與第十四
屆中寮鄉鄉長之選舉事宜。詎上訴人基於概括之犯意，於九十年十月一日中秋節前，
購買大批法國黃金夢幻ＸＯ洋酒（每瓶價值約新台幣︹下同︺三百元），名義上係贈
送每位中寮鄉內之村長、鄰長、鄉民代表等人各一瓶，藉以慰勞及感謝各鄰長、村長
、鄉民代表等平日之辛苦，實際上卻係利用此一贈送洋酒之機會，藉以拓展及拉攏其
在中寮鄉之票源，並以此尋求南投縣中寮鄉具有投票權之鄰長等人投票支持，以達其
變相交付賄選之不法犯意。上訴人於九十年中秋節前，或搭乘由中寮鄉公所司機陳榮
仁所駕駛ＱＭ｜六七五五號公務車或拜託和興村村長葉萬年等陪同前往村內各鄰長等
處贈送洋酒，並向鄰長黃國忠、溫端評、葉步松、蕭東修等人請求在該屆中寮鄉長選
舉時予以支持、拜託或加以「牽成（台語發音）」、「相挺（台語發音）」等語，連
續對於有投票權之人交付賄賂，而約其為一定之行使。並由收受人黃國忠、溫端評主
動交出洋酒各一瓶扣案等情。因而將第一審諭知上訴人無罪之判決撤銷，改判論處上
訴人連續對於有投票權之人，交付賄賂，而約其為一定之行使罪刑，固非無見。
惟查：(一)、科刑之判決書所記載之犯罪事實，為論罪科刑適用法律之基礎，故凡於適
用法令有關之重要事項，必須詳加認定，明確記載，始足為適用法律之依據。原判決
事實雖記載上訴人購買大批洋酒，贈送每位中寮鄉內之村長、鄰長、鄉民代表等人各
一瓶，以達其變相交付賄選之不法犯意，並向鄰長黃國忠、溫端評、葉步松、蕭東修
等人請求在該屆中寮鄉長選舉時予以支持、拜託或加以「牽成」、「相挺」等語，連
續對於有投票權之人交付賄賂，而約其為一定之行使等情。則上訴人以賄選之意思交
付賄賂之對象，究係中寮鄉內各收受洋酒一瓶之全部村長、鄰長、鄉民代表，抑僅黃
國忠、溫端評、葉步松、蕭東修等四人而已，未據明白認定詳細記載。且對於上訴人
縱有說「牽成」、「相挺」等語，何以係對於有投票權之人交付賄賂，而約其為一定
之行使之意思，原判決理由並未說明其所憑之證據及認定之理由，亦有理由不備之違
誤。(二)、公職人員選舉罷免法第九十條之一第三項規定：預備或用以行求、期約或交
付之賄賂，不問屬於犯人與否，沒收之。係採義務沒收主義，故苟屬交付之賄賂，均
應宣告沒收，不以當場搜獲扣押為限。依原判決事實所載上訴人係贈送每位中寮鄉內
之村長、鄰長、鄉民代表等人各一瓶，如果認為均屬交付之賄賂，則依法均應加以宣
告沒收，乃原判決僅就黃國忠、溫端評收受而主動交出之洋酒各一瓶宣告沒收，其餘
未予宣告沒收，亦未說明不予沒收之理由，自有不適用法則及理由不備之違誤。上訴
意旨指摘原判決不當，非全無理由，應認仍有撤銷發回更審之原因。
據上論結，應依刑事訴訟法第三百九十七條、第四百零一條，判決如主文。
中      華      民      國    九十二    年     十一     月    二十七    日
                              最高法院刑事第七庭
                                  審判長法官  莊  登  照
                                        法官  洪  明  輝
                                        法官  黃  一  鑫
                                        法官  魏  新  和
                                        法官  林  秀  夫
      右正本證明與原本無異
                                              書  記  官
中      華      民      國    九十二    年     十二     月      二      日
                                                                       Ｑ


司法院資訊處製作；財團法人民間司法改革基金會備份。
